【裁判字號】    99,上訴,789
【裁判日期】    990526
【裁判案由】    毒品危害防制條例
【裁判全文】
臺灣高等法院刑事判決                 99年度上訴字第789號
上  訴  人
即  被  告  甲○○
選任辯護人  金鑫律師
上列上訴人因毒品危害防制條例案件，不服臺灣板橋地方法院98
年度訴字第2118號，中華民國98年12月31日第一審判決（起訴案
號：臺灣板橋地方法院檢察署97年度偵字第28705 號），提起上
訴，本院判決如下：
    主  文
上訴駁回。
    事  實
一、甲○○（綽號「二二」）明知愷他命（俗稱「K 他命」）係
    毒品危害防制條例第2 條第2 項第3 款所列之第三級毒品，
    不得販賣，另四氫大麻酚（Tetrahydrocannabinol，為大麻
    主成分之一）係毒品危害防制條例第2 條第2 項第2 款所列
    之第二級毒品，不得持有。竟意圖營利，基於販賣第三級毒
    品愷他命之犯意，因呂佳凌（綽號「多多」）於民國（下同
    ）97年8 月18日19時19分許，以其持用之門號0000000000號
    行動電話撥打至甲○○持用之門號0000000000號行動電話，
    向甲○○表示欲購買價值新臺幣（下同）3 千元之愷他命。
    甲○○同意後，旋於同日20時29分許後之某時（起訴書誤載
    為「同日23時5 分許」），在呂佳凌住處樓下即臺北縣中和
    市○○路190號1樓之全家便利商店內，以3 千元之價格，販
    賣重量約10餘公克之愷他命予呂佳凌。甲○○另基於持有第
    二級毒品四氫大麻酚（起訴書誤載為「大麻」，以下同）之
    犯意，於97年10月1 日前之某日，自不詳處所取得含有四氫
    大麻酚之墨綠色乾燥植株碎屑1袋（驗前淨重0.034公克，驗
    後淨重0.0275公克），放置在臺北縣永和市○○○路○ 段36
    號2樓A室其住處桌子抽屜內而持有之。嗣於97年10月1 日20
    時許，經警持搜索票至其上開住處執行搜索而查獲，並扣得
    上開含有四氫大麻酚之墨綠色乾燥植株碎屑1袋、門號00000
    00000號SIM卡1枚（該SIM卡非甲○○所有）。
二、案經臺北市政府警察局內湖分局移送臺灣板橋地方法院檢察
    署檢察官偵查起訴。
    理  由
壹、程序部分
    被告及其辯護人對卷內公訴人所提出的證據資料，除認證人
    張家雯、高靖惠、黃鵬宇之警詢、偵訊供述，係被告以外之
    人於審判外之言詞陳述，無證據能力外，其餘證據能力均不
    爭執（本院卷第40頁、第41頁參照）。經查：
一、按被告以外之人，於審判外之言詞或書面陳述，除法律有規
    定者外，不得作為證據，刑事訴訟法第159條第1項定有明文
    。而所謂法律有規定者，即包括同法第159條之1至之5 所規
    定傳聞證據具有證據能力之例外情形。其中第159條之1 第2
    項明定於偵查中向檢察官所為之陳述，「除顯有不可信之情
    況者外」，得為證據；第159條之2規定，於檢察事務官、司
    法警察官或司法警察調查中所為之陳述，如與審判中之陳述
    不符時，經比較結果，其先前之陳述，相對「具有較可信之
    特別情況」，且為證明犯罪事實存否所「必要」者，或於審
    判中有第159條之3所列死亡等原因而無法或拒絕陳述之各款
    情形之一，經證明其調查中所為陳述絕對「具有可信之特別
    情況」，且為證明犯罪事實之存否所「必要」者，亦例外賦
    與證據能力。經查：
  (一)證人張家雯、高靖惠、黃鵬宇3 人並未於原審法院到庭作證
    ，故不發生所謂「於檢察事務官、司法警察官或司法警察調
    查中所為之陳述，如與審判中之陳述不符」之情形，且亦無
    刑事訴訟法第159條之3之例外情形，被告及辯護人既對上開
    3 位證人警詢供述之證據能力有爭執。證人張家雯、高靖惠
    、黃鵬宇3人之警詢供述，亦無法依同法第159條之5 取得證
    據能力，故本院認證人張家雯、高靖惠、黃鵬宇3 人之警詢
    供述均無證據能力。惟被告以外之人於審判外之陳述，雖不
    得直接作為認定犯罪事實存否之證據，但非不得以之作為彈
    劾證據，用來質疑被告或證人其餘陳述之證明力，故張家雯
    、高靖惠、黃鵬宇前揭警詢陳述仍得作為彈劾證據。
  (二)被告以外之人於偵查中向檢察官所為之陳述，除顯有不可信
    之情況者外，得為證據，刑事訴訟法第159條之1第2 項定有
    明文。蓋現行法之檢察官仍有訊問被告、證人及鑑定人之權
    限，其應踐行之程序又多有保障被告或被害人之規定，證人
    、鑑定人於偵查中亦均須具結，就刑事訴訟而言，其司法屬
    性甚高；而檢察官於偵查程序取得之供述證據，其過程復尚
    能遵守法令之規定，是其訊問時之外部情況，積極上具有某
    程度之可信性，除消極上顯有不可信之情況者外，均得為證
    據。故主張其為不可信積極存在之一方，自應就此欠缺可信
    性外部保障之情形負舉證責任（最高法院98年度台上字第29
    04號判決意旨參照）。被告及其辯護人就張家雯、高靖惠、
    黃鵬宇在偵查中向檢察官所為之陳述，究有何不具「信用性
    之情況保障」而顯不可信之情形，僅陳稱其3 人於偵查中沒
    有具結，且未經交互詰問（本院卷第35頁反面參照）。惟其
    3人在檢察官偵查中已具結（偵一卷第314頁至第316 頁結文
    參照），被告及辯護人稱其3 人於偵查中沒有具結云云，應
    有所誤會。至於是否經交互詰問，亦與其3 人於偵查中向檢
    察官所為之陳述，究有何不具「信用性之情況保障」而顯不
    可信之情形無關。此外被告及辯護人就此欠缺可信性外部保
    障之情形亦未提出其他證據以實其說（本院卷第35頁反面參
    照）。證人張家雯、高靖惠、黃鵬宇3 人於偵查中向檢察官
    所為之陳述，既無顯有不可信之情況，本院認其3 人於偵查
    中向檢察官所為之陳述有證據能力。
二、按被告以外之人於審判外之陳述，雖不符刑事訴訟法第 159
    條之1至第159條之4 之規定，而經當事人於審判程序同意作
    為證據，法院審酌該言詞陳述或書面陳述作成時之情況，認
    為適當者，亦得為證據。當事人、代理人或辯護人於法院調
    查證據時，知有第159條第1項不得為證據之情形，而未於言
    詞辯論終結前聲明異議者，視為有前項之同意，刑事訴訟法
    第159條之5定有明文。又當事人同意或有同條第2 項依法視
    為同意某項傳聞證據作為證據使用者，實質上即表示有反對
    詰問權之當事人已放棄其反對詰問權，如法院認為適當，不
    論該傳聞證據是否具備刑事訴訟法第159條之1至第159條之4
    所定情形，均容許作為證據（最高法院97年度台上字第6715
    號判決意旨參照）。經查本件下列所引被告以外之人之審判
    外陳述（含言詞及書面陳述），被告及其辯護人均不爭執。
    本院於審理時提示上開審判外陳述之內容並告以要旨，且經
    公訴人、被告、辯護人到庭表示意見，亦未於言詞辯論終結
    前對該等記載審判外陳述筆錄之證據資格有何異議，依據首
    開規定，應視為被告及辯護人已有將上開審判外陳述作為證
    據之同意，本院審酌上開被告以外之人審判外陳述作成時之
    情況，並無不能自由陳述之情形，亦未見有何違法取證或其
    他瑕疵，且與待證事實具有關聯性，認為以之作為證據應屬
    適當，自均有證據能力。
三、至於本院下列所引用卷內之文書證據、證物之證據能力部分
    ，並無證據證明係公務員違背法定程序所取得，且檢察官、
    被告及辯護人於本院均未主張排除下列文書證據、證物之證
    據能力，且迄本院言詞辯論終結前均未表示異議，本院審酌
    前揭文書證據、證物並非公務員違背法定程序所取得，亦無
    顯有不可信之情況，依刑事訴訟法第158條之4反面解釋及第
    159條之4之規定，認均有證據能力。
貳、實體方面
一、訊據被告甲○○坦承97年10月1 日20時許，警方持搜索票至
    臺北縣永和市○○○路○段36號2樓A 室其住處執行搜索，並
    扣得含有四氫大麻酚之墨綠色乾燥植株碎屑1袋及門號00000
    00000號SIM卡1 枚等情不諱。惟矢口否認有何販賣第三級毒
    品及持有第二級毒品之犯行，辯稱：未販賣毒品K 他命給呂
    佳凌，亦未拿K 他命給呂佳凌，被查獲的四氫大麻酚之墨綠
    色乾燥植株碎屑1 袋非其所有，不知何人放在其住處房間的
    抽屜裡，數量少，伊未發現云云。選任辯護人為被告辯護稱
    ：依原審之勘驗筆錄，綽號「多多」之女子與綽號「二二
    」的男子之通話內容中並未提及買賣K 他命毒品之單位價格
    及綽號「多多」之女子所欲購買K 他命毒品之總價款，自難
    僅憑證人片面之指述，即認被告有以3000元之價格販賣約10
    餘公克之K 他命予綽號「多多」之女子。倘如證人呂佳凌所
    稱多1000元的配備是請對方多送給伊1000元的K 他命之意思
    ，則豈非與第2通對話中B男所稱伊知道A女要10個1個乙節相
    互矛盾？倘證人呂佳凌所言，買3000元K 他命，而由綽號「
    二二」者多送1000元之K 他命屬實，則綽號「二二」之人交
    付證人價值4000元之K 他命，卻僅收取3000元，有無從中賺
    取差價之營利意圖？且證人呂佳凌於警詢時供稱K他命5公克
    是1500元，嗣於檢察官偵查時，則稱只有向「二二」買過 1
    次K他命，是在97年7 月底8月初，因為「隨仔」沒有空，所
    以他請「二二」拿給伊，「二二」應該是代收錢與交付毒品
    給伊而已。其後於原審法院審理時又改稱：買十公克送一公
    克，十公克總共是3000元，這次以外還有跟甲○○買過幾次
    ，證人就是否直接向被告買毒品K 他命或被告僅係轉交毒品
    與代收金錢、購買毒品的次數、時間、價格等重要事項，前
    後所述皆不一致，尚難以其有瑕疵之指述遽入被告於罪。
    被告從無施用大麻之行為，其經警方採取之尿液經送檢驗結
    果亦無第二級毒品大麻反應，被告並無持有四氫大麻酚乾燥
    植株碎屑之必要？且案發前在被告住處之友人甚多，扣案之
    碎屑，體積甚小，置於桌子抽屜內，如係他人置放該處，置
    放者易遺忘，被告亦難以發現，何能以上開房屋係被告承租
    使用，即謂該毒品係被告所存放或持有等語。
二、經查：
  (一)販賣第三級毒品部分：
  1.被告持用之系爭電話曾於97年8 月18日與門號0000000000號
    行動電話聯絡通話3 次，通話時間、內容分別如下所述。並
    經原審法院於98年9月9日當庭勘驗該3 次通話錄音之錄音光
    碟無誤，並製作勘驗筆錄在卷可稽（原審卷第42頁反面至第
    43頁反面參照，又該3 次通話之監聽錄音係依據臺灣臺北地
    方法院97年度聲監字第000529號通訊監察書核准為之【原審
    卷第35-36頁參照】）：
    1 名女子（下稱A 女）於97年8 月18日19時19分03秒，以
      門號0000000000號行動電話撥打至系爭電話，由1 名男子
      （下稱B 男）接聽，通話內容為：
    「A 女：我是多多。
      B 男：嗯。
      A 女：你是二二嗎？
      B 男：嗯。
      A 女：對了我要拿錢給你啊。
      B 男：什麼東西？
      A 女：就是那個啊，要還錢給你。
      B 男：好。
      A 女：那還要順便。
      B 男：好。
      A 女：啊我知道你們現在就是有帳嘛！我知道。
      B 男：嗯。
      A 女：我這次要多我之前的配備。
      B 男：你說怎樣？
      A 女：啊就1000塊的配備。
      B 男：好。
      A 女：啊什麼時候到？
      B 男：現在7 點20，要等一下下，要等人來載我一下，我
            問問看那些何時會到。
      A 女：應該不會是9點多吧？
      B 男：不會，不會那麼晚。
      A 女：好，謝謝你喔。」
    A 女於同日20時11分25秒，以門號0000000000號行動電話
      撥打至系爭電話，仍由B 男接聽，通話內容為：
    「A 女：你要過來了嗎？
      B 男：他要過來載我了。
      A 女：你知道我要什麼嗎？
      B 男：我知道。十一嘛。
      A 女：啥？
      B 男：10個1個嘛。
      A 女：對對對，聰明。拜拜。」
    B 男於同日20時29分16秒，以系爭電話撥打至門號000000
      0000號行動電話，由A 女接聽，通話內容為：
    「B 男：你差不多可以下來了。
      A 女：好。拜拜。」
  2.關於上開通話內容意義為何乙節，證人即持用門號00000000
    00號行動電話之人呂佳凌於原審法院審理時證稱：伊以前有
    用過K他命，今年（98年）勒戒完以後就沒有再施用了，K他
    命是跟「全家」（當庭指認照片為案外人黃鵬宇）或「二二
    」（當庭指認照片為被告甲○○）買的，「二二」的電話和
    綽號是「全家」告訴伊的，「二二」和「全家」是朋友，有
    時伊找不到「全家」，就打電話給「二二」聯絡買K 他命的
    事情，伊不知道「全家」或「二二」的真實姓名，伊和「全
    家」、「二二」都是固定約在全家便利商店，0000000000號
    電話是伊所使用，伊就是上開通話中的「多多」（A 女），
    「二二」（B男）就是甲○○，伊是在和甲○○聯絡買K他命
    的事情。該次伊先找「全家」，但「全家」電話打不通，找
    不到人，就直接跟「二二」講要買K 他命，伊電話裡提到「
    要還錢」、「還要順便」，是因為之前有買K 他命的帳沒有
    清，他們讓伊賒帳，伊這樣說就是指這次要買K 他命，前一
    次欠的錢要一起付完，電話裡說的「十一」是指「買十送一
    」，買10克免費送1克，10克總共是3千元，該次是約在中和
    市○○路190號1樓之全家便利商店內交易，就是伊住的社區
    1樓，伊把現金3千元交給甲○○，甲○○把K 他命交給伊，
    是一手交錢一手交貨。在電話裡說的「配備」是指K 他命，
    伊說多1000塊的配備是請對方多送給伊1000元的K 他命的意
    思，因為雖然一般是買10克送1 克，但是伊當時和「全家」
    關係不錯，且伊是女生，常常可以多要一點贈品，該次交易
    「二二」有多送（K 他命），因為伊買回去用小瓶子分裝時
    ，1個小瓶子可以裝3克，那次買到的K他命可以裝4瓶以上，
    所以伊知道有多送等語（原審卷第76頁至第81頁參照）。證
    人呂佳凌就上開通話內容意義、交易經過等細節均已清楚說
    明。且其曾於97年8 月22日21時20分許，為警在臺北縣中和
    市○○路190 號11樓之10查獲，不僅於查獲時扣得其所有供
    己施用之愷他命1 瓶，亦於查獲後經警採尿送驗，檢驗結果
    呈愷他命陽性反應，有臺北市政府警察局內湖分局扣押物品
    目錄表、該局97年9月22日北市警內分刑字第09731989600號
    函暨所附台灣尖端先進生技醫藥股份有限公司濫用藥物檢驗
    報告、內政部警政署刑事警察局97年9月9日刑鑑字第097012
    7586號鑑定書各1份（偵一卷第335頁、第344-345頁、第367
    頁參照）附卷可考。足見證人呂佳凌於該次被查獲前確有施
    用愷他命之行為，並有購買愷他命之需要。此外，被告於警
    詢時坦承自己綽號為「二二」（警詢筆錄受詢問人欄記載被
    告綽號為「二二」，被告並於警詢時自承上述年籍資料正確
    ），並供稱認識綽號「多多」即呂佳凌（該次警詢筆錄誤載
    為「呂佳陵」）之女子，是由朋友介紹認識等語（偵一卷第
    47-48頁、第53頁參照），堪認上開通話中之「二二」（B男
    ）即為被告。被告確有於97年8 月18日20時29分許後之某時
    ，在證人呂佳凌住處樓下之全家便利商店內，以3 千元之價
    格，販賣重量約10餘公克之愷他命予證人呂佳凌之行為。被
    告辯稱未販賣毒品K他命給呂佳凌，亦未拿K他命給呂佳凌及
    其在原審法院所辯系爭電話有時會被朋友拿去打，不確定與
    呂佳凌通話的人是不是伊，沒有販賣K 他命給呂佳凌云云，
    均係事後卸責之詞，不足採信。
  3.證人呂佳凌於警詢時雖證稱K他命5公克是1500元（偵一卷第
    87頁參照），惟其針對警方詢問毒品來源為何之完整回答為
    ：「安非他命，我都是向綽號【隨仔】及【二二】之男子以
    1000元購買1小包；K他命5公克是1500元」（偵一卷第87 頁
    參照）。依證人呂佳凌上開供述可知，其並未明確指出所謂
    K他命5公克1500元是向綽號【隨仔】或【二二】之男子購買
    。因此自不得以其在警詢時不明確之證詞來質疑其嗣後在偵
    訊及原審法院作證之證詞。呂佳凌固曾於97年11月5 日檢察
    官偵訊時證稱：只有向「二二」買過1次K他命，因為在97年
    7月底8月初間，「隨仔」（即「全家」，當庭指認照片為案
    外人黃鵬宇）沒有空，所以他請「二二」拿給伊，「二二」
    應該是代收錢與交付毒品給伊而已等語（偵一卷第302- 303
    頁參照）。所述與其在原審法院審理時證述於97年8月18 日
    向被告購買3千元K他命之情節相異。惟證人呂佳凌已於原審
    法院審理時證稱：伊曾向「隨仔」購買K 他命，由「二二」
    送貨收錢1、2次，但不記得時間，在（97年11月5 日）偵訊
    時所說的和97年8 月18日電話錄音是不同次的交易，因為檢
    察官問的是「全家」的事情，所以伊就挑1 次來講，被查獲
    的1小瓶K他命應該是跟「全家」買的，但是時間已久，伊也
    不確定，這1小瓶K他命應該不是97年8 月18日電話購買以後
    用剩下的。伊8 月18日買了以後，還有再買過，照伊使用的
    頻率，1天大約用掉1瓶3克，8月18日那次買的應該已經全部
    用光等語（原審卷第78頁至第81頁反面參照）。是證人呂佳
    凌於偵訊及原審法院審理時所述購買K 他命之交易既為不同
    次之交易，該2 次交易經過不同自屬合理，並無辯護人所指
    證人就是否直接向被告買毒品K 他命或被告僅係轉交毒品與
    代收金錢、購買毒品的次數、時間、價格等重要事項，前後
    所述皆不一致之情形。換言之，尚不得因證人呂佳凌於偵訊
    及原審法院審理時所述購買K 他命之交易經過不同，即認其
    在原審法院審理時所為之證詞不可採。
  4.證人即被告友人黃鵬宇、曹博俊、黃鵬宇之女友高靖惠、被
    告女友張家雯、證人鄭元龍雖均於檢察官偵訊時否認被告綽
    號為「二二」。證人黃鵬宇、高靖惠、張家雯並均證稱被告
    綽號是「小傑」云云（偵一卷第282-284、312頁、偵二卷第
    19-20 頁參照）。然證人曹博俊、高靖惠、張家雯、鄭元龍
    於警詢時均曾證稱被告綽號為「二二」，證人黃鵬宇則於警
    詢時證稱被告綽號為「二二二」（偵一卷第39、59、70、77
    、96頁參照【按如前述本院雖認證人張家雯、高靖惠、黃鵬
    宇3人之警詢供述無證據能力。惟本院係以其3人之警詢供述
    作為彈劾證據，用來質疑渠3 人在偵訊陳述之證明力】），
    上開證人於「偵訊」時所述均與警詢時之陳述相互矛盾，自
    難採信。況如前述，被告於警詢時已坦承其綽號為「二二」
    ，故證人黃鵬宇、曹博俊、高靖惠、張家雯、鄭元龍等5 人
    於檢察官偵訊時否認被告綽號為「二二」之證詞，尚難據為
    對被告有利之認定。
  5.毒品買賣為違法行為，且為警查獲將被處以重刑，因此買賣
    雙方於電話中大部分均以代號或暗語交談。因此即令被告與
    證人呂佳凌之通聯錄音，依原審之勘驗筆錄，通話內容中並
    無明顯提及買賣K 他命毒品之單位價格及證人呂佳凌所欲購
    買K 他命毒品之總價款，而均係以暗語代號，惟如前述，證
    人呂佳凌於原審法院已證稱各該暗語代號之意思，且對於購
    買之數量及總價均已解釋清楚，並無辯護人所稱通話內容中
    未明顯提及買賣K 他命之單位價格及呂佳凌所欲購買之總價
    款等情形。辯護人雖又質疑倘證人呂佳凌所稱多1000元的配
    備是請對方多送給伊1000元的K他命之意思，豈非與第2通對
    話中B男所稱伊知道A女要10個1 個乙節相互矛盾云云。惟證
    人呂佳凌於原審法院審理時已證稱：伊說多1000塊的配備是
    請對方多送給伊1000元的K他命的意思，而第2通對話中的10
    個1個，是呂佳凌怕賣方B男即被告不瞭解其所稱的多1000元
    的配備的意思，而問B男你知道我要什麼嗎？B男即稱「十一
    嘛」。呂佳凌怕賣方B男仍不瞭解其意，於是又回稱：「啥
    ？」，B男於是說「10個1個嘛」，呂佳凌即回稱：「對對對
    ，聰明。拜拜。」（原審卷第43頁參照）。可見第2 通通話
    內容中所謂多1000元的配備，在第3通通話內容中，B男與呂
    佳凌均明瞭其意，並無相互矛盾，否則呂佳凌焉會回稱：「
    對對對，聰明」？
  6.本案雖因被告否認犯行，而不知被告販入毒品K 他命之價格
    ，並進而精準計算出被告販入與販出K 他命之差價（即營利
    賺取之淨額）。然國內查緝販賣毒品執法甚嚴，對於販賣者
    並科以重刑。又販賣K 他命既係違法行為，非可公然為之，
    亦無公定價格，且容易分裝並增減份量，而每次買賣之價量
    ，可能隨時依雙方關係深淺、資力、需求量及對行情之認知
    、來源是否充裕、查緝是否嚴謹、購買者被查獲時供述購買
    對象之可能風險之評估等情形，而異其標準，非可一概而論
    。販賣之利得，除被告坦承犯行或價量俱臻明確外，委難察
    得實情，販賣之人從價差或量差中牟利之方式雖異，其意圖
    營利之販賣行為則同一。且毒品K 他命因量微價高，取得不
    易，販賣者率有暴利可圖，苟非意圖販賣營利，一般人焉有
    可能甘冒重刑而提供K 他命予他人。且證人呂佳凌亦不知被
    告販入K 他命之成本如何，致無法查得販賣之實際利得若干
    。惟被告與買受之對象呂佳凌間並無特別之親屬情誼，且證
    人呂佳凌證述其向被告購買K 他命時，有交付金錢而屬有償
    之行為，且係在如上述之地點與被告進行交易，參酌本件被
    告販賣毒品之交易金額達3 千元，如無相當利潤可圖，豈有
    甘冒遭受重刑之風險，而將K 他命無償轉讓他人之理？被告
    販賣毒品交付K 他命予證人呂佳凌，其主觀上顯係基於營利
    之販賣意圖而為毒品之提供行為，洵堪認定。辯護人雖質疑
    倘證人呂佳凌所言買3000元K 他命，而由綽號「二二」者多
    送1000元之K 他命屬實，則綽號「二二」之人交付證人價值
    4000元之K 他命，卻僅收取3000元，有無從中賺取差價之營
    利意圖？惟如前述，當證人呂佳凌向被告提出要多一點數量
    時，雙方於第2通、第3通電話中已達成共識，表示被告亦願
    意接受多一點數量的K 他命予證人呂佳凌。衡情，被告於答
    應前自已考慮成本問題，否則被告大可不賣，又何必接受？
    足見其有營利之意圖，亦堪認定。
  7.綜上所述，被告所辯未販賣K 他命予證人呂佳凌云云不足採
    信，辯護人為被告之辯護，亦無法為有利被告之認定。本件
    事證明確，被告販賣K他命之犯行應堪認定。
  (二)持有第二級毒品部分：
    被告坦承警方於97年10月1 日20時許，持搜索票至臺北縣永
    和市○○○路○段36號2樓A 室其住處執行搜索時，自該處桌
    子抽屜內扣得含有四氫大麻酚之墨綠色乾燥植株碎屑1 袋（
    驗前淨重0.034公克，驗後淨重0.0275 公克）之事實不諱。
    並有該袋植株碎屑扣案可證。該墨綠色乾燥植株碎屑1 袋經
    送交通部民用航空局航空醫務中心鑑定結果，確含有四氫大
    麻酚，該成分為大麻主成分之一，屬第二級毒品，有該局97
    年10月15日航藥鑑字第0975325號毒品鑑定書1份（偵二卷第
    68頁參照）附卷可稽。被告雖辯稱：被查獲的四氫大麻酚之
    墨綠色乾燥植株碎屑1 袋非其所有，不知何人放在其住處房
    間的抽屜裡，數量少，伊未發現云云。惟上開植株碎屑為第
    二級毒品，有一定的經濟價值，且需花錢購買之物品，單純
    持有亦構成犯罪，而上開處所既為被告住處，在其支配範圍
    內，其自有隨時打開桌子抽屜翻找物品之權利及可能，被告
    自不能委為不知。況若該袋植株碎屑並非被告所有，而係出
    入被告住處之其他友人所有。持有該袋植株碎屑之人豈有冒
    著遭被告或其他人發現該物品後犯行曝光，日後被查獲及追
    訴之可能，或該袋植株碎屑遭被告或其他人拿走，自己受到
    經濟上損失之風險，而無故瞞著被告，將該袋植株碎屑藏放
    在被告住處桌子抽屜內之理？至於被告為警方採取之尿液經
    送檢驗結果即令無第二級毒品大麻反應，亦僅足以證明被告
    於採尿之前幾天無施用該毒品之行為，但此與被告是否持有
    第二級毒品四氫大麻酚乾燥植株碎屑係屬兩事。換言之，尚
    不足以推論被告即無持有四氫大麻酚乾燥植株碎屑之必要。
    被告前開所辯，顯與常情不符，不可採信。至於選任辯護人
    為被告之辯護亦無法為有利被告之認定。本件事證明確，被
    告持有第二級毒品之犯行亦堪認定。
三、按行為後法律有變更者，適用行為時之法律。但行為後之法
    律有利於行為人者，適用最有利於行為人之法律。刑法第 2
    條第1 項定有明文。經查，被告行為後，毒品危害防制條例
    第4條已於98年5月20日修正公布，同年月22日生效施行，修
    正前該條第3項規定「製造、運輸、販賣第三級毒品者，處5
    年以上有期徒刑，得併科新臺幣5 百萬元以下罰金」，修正
    後該條項法定刑度提高為「處5 年以上有期徒刑，得併科新
    臺幣7 百萬元以下罰金」。相較之下，修正前毒品危害防制
    條例第4條第3項規定之刑度較輕，有利於被告。依刑法第 2
    條第1 項前段規定，關於被告販賣第三級毒品部分，應適用
    修正前毒品危害防制條例第4條第3項規定論處。另毒品危害
    防制條例第11條雖亦於98年5 月20日修正公布，同年月22日
    生效施行，惟該條第2項「持有第二級毒品者，處2年以下有
    期徒刑、拘役或新臺幣3 萬元以下罰金」（該條項規定適用
    於行為人持有毒品未達一定數量時，本件被告所持有之第二
    級毒品未達一定數量）之規定並無變更，自無比較新舊法之
    問題，故關於被告持有第二級毒品部分，自應依現行毒品危
    害防制條例第11條第2 項規定論處。是核被告所為，係犯修
    正前毒品危害防制條例第4條第3項之販賣第三級毒品罪及毒
    品危害防制條例第11條第2 項之持有第二級毒品罪。被告所
    犯上開2 罪間，犯意各別，行為互殊，應予分論併罰。起訴
    書將本件被告販賣K 他命予證人呂佳凌之交易時間誤載為97
    年8月18日「23時5分許」，及將被告所持有之第二級毒品「
    含有四氫大麻酚之墨綠色乾燥植株碎屑1袋」誤載為「大麻1
    包」，均有未洽，應予更正。
四、原判決經審理結果認被告罪證明確，適用修正前毒品危害防
    制條例第4條第3項、毒品危害防制條例第11條第2 項、第18
    條第1項前段、第19條第1項、刑法第11條、第2條第1項前段
    、第41條第1 項前段、第51條第10款，並審酌被告貪圖不法
    利益，販賣第三級毒品K 他命予他人，危害他人身心健康，
    復非法持有第二級毒品，行為實有不當，惟被告販賣之第三
    級毒品及持有之第二級毒品數量非鉅，及其犯罪之動機、目
    的、手段、所獲利益、犯後態度等一切情狀，分別量處被告
    販賣第三級毒品，有期徒刑陸年；持有第二級毒品，拘役肆
    拾日，並就判處拘役部分諭知易科罰金之折算標準。適用法
    律及量處刑度均為妥適。被告上訴意旨仍執陳詞否認犯行，
    指摘原判決不當，其上訴為無理由，應予駁回。
五、扣案之墨綠色乾燥植株碎屑1袋（驗前淨重0.034公克，驗後
    淨重0.0275公克），經鑑定結果含有四氫大麻酚成分，為第
    二級毒品，已如前述，應依毒品危害防制條例第18條第1 項
    前段規定，不論屬於犯人與否，宣告沒收銷燬之，至鑑驗耗
    損之毒品因已滅失，自無庸宣告沒收銷燬，併此敘明。另被
    告販賣K他命予證人呂佳凌所得之3千元，係其犯販賣第三級
    毒品罪所得之財物，雖未經扣案，仍應依毒品危害防制條例
    第19條第1 項規定宣告沒收，如全部或一部不能沒收時，以
    其財產抵償之。又0000000000號行動電話門號為被告之妻潘
    銘鳳所申辦，借給被告使用，業據被告於原審法院準備程序
    中供述明確（原審卷第27頁反面參照），並有遠傳電信股份
    有限公司客戶資料1 份（原審卷第19頁參照）附卷可佐，堪
    認扣案之上開門號SIM 卡非屬被告所有，而搭配上開門號使
    用之行動電話並未扣案，卷內亦無證據足以認定該行動電話
    屬被告所有，爰均不為沒收之宣告。至警方於查獲本案時，
    一併自臺北縣永和市○○○路○段36號2樓A 室被告住處扣得
    安非他命2包、海洛因1包、K他命1包、安非他命吸食器2 組
    、安非他命吸食器玻璃球2個、電子磅秤2台、安非他命殘渣
    袋11個、分裝袋163個、門號0000000000、0000000000、000
    0000000、0000000000號SIM卡各1 枚等物，及自被告背包、
    皮夾內扣得現金49500 元。惟公訴人並未舉證證明該等物品
    與本件被告販賣第三級毒品K 他命或持有第二級毒品四氫大
    麻酚之犯行有何關連，均不在本案判決予以宣告沒收或沒收
    銷燬，附此敘明。
據上論斷，應依刑事訴訟法第368條，判決如主文。
本案經檢察官周誠南到庭執行職務。
中    華    民    國    99    年    5     月    26    日
                  刑事第三庭    審判長法  官  陳博志
                                      法  官  陳德民
                                      法  官  劉興浪
以上正本證明與原本無異。
持有第二級毒品部分不得上訴；其餘如不服本判決，應於收受送
達後10日內向本院提出上訴書狀，其未敘述上訴之理由者並得於
提起上訴後10日內向本院補提理由書（均須按他造當事人之人數
附繕本）「切勿逕送上級法院」。
                                      書記官  王詩涵
中    華    民    國    99    年    5     月    26    日
附錄本案論罪科刑法條全文
毒品危害防制條例第11條：
持有第一級毒品者，處 3 年以下有期徒刑、拘役或新臺幣 5 萬
元以下罰金。
持有第二級毒品者，處 2 年以下有期徒刑、拘役或新臺幣 3 萬
元以下罰金。
持有第一級毒品純質淨重十公克以上者，處 1 年以上 7 年以下
有期徒刑，得併科新臺幣 1 百萬元以下罰金。
持有第二級毒品純質淨重二十公克以上者，處 6 月以上 5 年以
下有期徒刑，得併科新臺幣 70 萬元以下罰金。
持有第三級毒品純質淨重二十公克以上者，處 3 年以下有期徒
刑，得併科新臺幣 30 萬元以下罰金。
持有第四級毒品純質淨重二十公克以上者，處 1 年以下有期徒
刑，得併科新臺幣 10 萬元以下罰金。
持有專供製造或施用第一級、第二級毒品之器具者，處 1 年以
下有期徒刑、拘役或新臺幣 1 萬元以下罰金。
修正前毒品危害防制條例第4條：
製造、運輸、販賣第一級毒品者，處死刑或無期徒刑；處無期徒
刑者，得併科新臺幣一千萬元以下罰金。
製造、運輸、販賣第二級毒品者，處無期徒刑或七年以上有期徒
刑，得併科新臺幣七百萬元以下罰金。
製造、運輸、販賣第三級毒品者，處五年以上有期徒刑，得併科
新臺幣五百萬元以下罰金。
製造、運輸、販賣第四級毒品者，處三年以上十年以下有期徒刑
，得併科新臺幣三百萬元以下罰金。
製造、運輸、販賣專供製造或施用毒品之器具者，處一年以上七
以下期徒刑，得併科新臺幣一百萬元以下罰金。前五項之未遂犯
罰之。

司法院資訊處製作；財團法人民間司法改革基金會備份。
